臺灣高等法院刑事裁定　　　　　　　　　　　　　　九十三年度毒抗字第四七五號
　　抗　告　人　甲○○
右列抗告人因毒品危害防制條例案件，不服臺灣板橋地方法院中華民國九十三年十一
月五日裁定（九十三年度毒聲字第一八二一號），提起抗告，本院裁定如左：
    主  文
抗告駁回。
    理  由
一、原裁定略以：抗告人即被告甲○○明知海洛因經毒品危害防制條例列為第一級毒
    品，不得施用、持有，仍基於施用海洛因之犯意，於民國九十三年五月二十八日
    為法務部調查局航業海員調查處人員（聲請書誤載為：警方）採尿前回溯二十六
    小時（聲請書誤載為：二十四小時）內之某時，在不詳地點，以不詳方式，施用
    第一級毒品海洛因一次，嗣經法務部調查局航業海員調查處（聲請書誤載為：警
    方）於同年五月二十八日上午九時三十分許，在臺北縣蘆洲市○○路一五七巷二
    一號查獲。經查被告於為前揭調查處（聲請書誤載為：警方）查獲時所採集之尿
    液經檢驗結果嗎啡類呈陽性反應，有法務部調查局調科壹字000000000
    00號檢驗通知書附卷可稽，被告施用毒品之犯行堪予認定，爰依毒品危害防制
    條例第二十條第一項及觀察勒戒處分執行條例第三條第一項規定，聲請裁定將被
    告送勒戒處所觀察、勒戒等語。
二、本件抗告意旨略以：抗告人從未施用第一級毒品海洛因，不知檢驗結果何以呈嗎
    啡，應重新檢驗尿液。
三、經查：依行政院國軍退除役官兵輔導委員會臺北榮民總醫院八十三年三月一日（
    八十三）北總內字第一三五號函示：「煙毒及安非他命檢驗之步驟主要分為『篩
    檢』與『確認』，以螢光偏極免疫學分析法、薄層分析法篩檢，都可能有干擾因
    素，造成假陽性反應（即會有服用安非他命或嗎啡以外的藥，但尿液中卻出現安
    非他命或嗎啡反應之情形）、或假陰性反應（即有服用安非他命或嗎啡，但尿液
    中卻無安非他命或嗎啡反應之情形）；又上開篩檢方法之錯誤百分率並非一固定
    值，而是在不同之條件下有不同之錯誤百分比，但如以氣相層析質譜儀分析法做
    確認，則應不會有假陽性反應；亦即任何在初步篩檢中得到陽性反應者，應以氣
    相層析質譜儀做最後確認，才算完成煙毒檢驗工作；綜合論之，任何篩檢方法都
    可能有發生錯誤之情形，故司法判決上，應以氣相層析質譜儀之結果做為依據」
    等情，為實務上所廣泛採用，不唯如此，以「氣相層析質譜儀作藥物及其代謝產
    物之定性及定量分析，幾乎不會有偽陽性反應產生」，亦有該院八十三年四月七
    日（八十三）北總內字第０三０五九號函可查，此亦為實務上廣泛採用之檢驗方
    法，茲檢察官聲請法院裁定抗告人觀察、勒戒所憑之尿液檢驗方法，係以「螢光
    偏極免疫分析法」為篩驗方法，再以「氣象層析質譜儀分析法」確認，此有上開
    尿液檢驗通知書在偵查卷可稽，故本件在檢驗方法並無何缺失存在，且不可能產
    生偽陽性，抗告人空言未曾施用第一級毒品置辯，請求重新鑑定尿液云云，尚難
    採信，故抗告人之抗告為無理由，應駁回其抗告。
四、據上論結，應依刑事訴訟法第四百十二條，裁定如主文。
中　　　華　　　民　　　國　　九十三　　年　　 十二 　　月　　　八　　　日
                              臺灣高等法院刑事第二十二庭
                                  審判長法  官  蔡  秀  雄
                                        法  官  蘇　素　娥
                                        法  官  周　占  春
右正本證明與原本無異。
不得再抗告。
                                        書記官  葉　金　發
中　　　華　　　民　　　國　　九十三　　年　　 十二 　　月　　　九　　　日
